【裁判字號】    98,訴,130
【裁判日期】    990224
【裁判案由】    損害賠償
【裁判全文】
臺灣苗栗地方法院民事判決               98年度訴字第130號
原      告  詠吉起重工程有限公司
法定代理人  乙○○
訴訟代理人  黃燕光律師
複  代理人  李光誠
被      告  裕鏵機械起重工程有限公司
法定代理人  戊○○
被      告  庚○○
            己○○
共      同
訴訟代理人  曾肇昌律師
複  代理人  丙○○
上列當事人間請求損害賠償事件，本院於民國99年2 月3 日言詞
辯論終結，判決如下：
    主  文
原告之訴及假執行之聲請均駁回。
訴訟費用由原告負擔。
    事實及理由
一、原告主張：
（一）原告前承包訴外人群豐科技股份有限公司（下稱訴外人群
      豐公司）精密儀器設備搬運工程，故於民國97年4 月7 日
      電請任職於被告裕鏵機械起重工程有限公司（下稱被告裕
      鏵公司）之丁○○，請其協助調派搬運車輛，於同日下午
      1 時30分負責裝載訴外人群豐公司所有之壓模機器設備（
      下稱系爭機器）之搬運工作。被告裕鏵公司指派被告庚○○為駕駛，然實際上係由其子無適當駕駛執照之被告己○○任該次運送之駕駛人，自訴外人群豐公司舊廠駕駛車牌
      號碼929-RD號卡吊車，未經在場之訴外人群豐公司指派人
      員，及原告在場人員甲○○之指揮，亦未將車上機器作妥
      善之固定，逕自啟動車輛，意欲運至對面訴外人群豐公司
      新廠，不料車輛啟動後，瞬間該精密機械在車輛載板上滑
      動，導致該精密機器設備損壞，必須修復始可使用。該精
      密機械經送國外修復，花費新臺幣（下同）1,264,158 元
      ，此損失業由原告先行以和解金額1,264,158 元賠償予訴
      外人群豐公司，惟因該機械之損壞係肇因於被告裕鏵公司
      員工即被告庚○○執有適當之駕駛執照，竟不親自駕駛，
      而委由無職業駕駛執照及「吊升荷重5 公噸以上移動式起
      重機械操作人員」資歷之被告己○○駕駛，被告己○○復
      未將車上機械為必要之安全措施予以適當固定，亦未依原
      告指派之現場指揮甲○○之指示，即逕自啟動車輛，是因
      此所造成之損失，依民法第188 條第1 項前段、第224 條
      前段規定，應由被告3 人負連帶賠償之責。
（二）另被告裕鏵公司係從事運送物品為營業而受運費，自屬民
      法第622 條所稱之運送人，本件需用車輛固曾經由丁○○
      從中傳達原告需用車輛之意思，被告亦調派929-RD號卡吊
      車至現場執行裝載及運送，從此事實兩造已意思合致，運
      送契約即合法成立。又被告裕鏵公司將原告交付運送之系
      爭機器，指派無適當執照之司機即被告己○○駕駛運送，
      被告己○○對於已放置車輛上之精密儀器又未盡其起重業
      務之專業注意責任，應予機械適當之固定，而未固定，復
      未經指揮，逕自啟動車輛，致機械在車上滑動，造成損害
      ，須花費1,264,158 元修復，故被告等3 人有重大過失，
      依民法第634 條、第638 條及第639 條規定，對於運送物
      之喪失、毀損或遲到，自應負責任。又本件損害發生於97
      年4 月7 日，並經兩造多次協調未達成協定，原告乃於98
      年2 月19日向鈞院聲請核發支付命令，嗣被告等聲明異議
      ，然因原告未補繳裁判費而遭法院裁定駁回在案。惟原告
      既已於98年2 月19日向法院聲請核發支付命令，至98年4
      月29日起訴時，尚未逾6 個月，故原告乃於請求後6 個月
      內起訴，則本件請求權自尚未罹民法第623 條第1 項之1
      年短期時效。
（三）為此，依運送契約及侵權行為之法律關係提起本件訴訟，
      並聲明：1.被告等應連帶給付原告1,264,158 元，及自起
      訴狀繕本送達之翌日起至清償日止，按年息百分之5 計算
      之利息。2.願供擔保請准宣告假執行。
二、被告則以：
（一）被告裕鏵公司自始即抗辯兩造間並無運送契約，且依證人
      甲○○及丁○○證詞亦足以證明本件運送契約是存在於原
      告公司與丁○○之間。如原告公司主張丁○○僅為介紹人
      身份，兩造間有本件運送契約存在，則何以有關運送車輛
      之種類及噸數均直接與丁○○聯繫？運費酬勞亦係由原告
      公司和丁○○談並支付予丁○○？俱有違常情常理，足證
      兩造間並無運送契約存在。況且，本件事發時間為97年4
      月7 日，而原告公司遲至98年4 月27日始提起本件訴訟，
      顯已逾1 年短期時效，故原告公司主張依民法第634 條、
      第638 條及第639 條第1 之規定請求損害賠償部分，因已
      罹於時效，自不得再請求之。
（二）再者，被告並不知運送機器之性質及價值，單純協助且小
      心載運並無任何過失，是亦無庸負賠償責任。實則，當日
      運送機器設備經過為：原告公司先以10噸之堆高機搬運8
      噸重之系爭機器，因超過負荷，原告公司經理甲○○乃派
      遣二人坐在堆高機後方擔任堆高機配重，因第一次堆高機
      定位失敗，再由甲○○指揮重新定位於卡吊車上，並以原
      告公司之特殊襯墊（木頭加泡棉）加以定位，迨甲○○設
      定完成，被告己○○以專業知識認為不利運送過程，乃由
      證人丁○○帶同被告己○○及證人楊舜雄徵詢甲○○是否
      需要綑綁加強定位，惟甲○○說不用綑綁，丁○○亦說不
      用綑綁，隨即甲○○告訴被告己○○發動車子，並由丁○○、群豐公司人員約5 、6 位及原告公司現場一些人在被
      告己○○車前帶著被告的車開動，欲引導被告己○○到目
      的地，嗣由被告己○○將該卡吊車開動前往新廠，詎在平
      穩的柏油路且車速緩慢之情形下，開動約10公尺，系爭機
      器之左前腳即從襯墊上滑落至車斗上，被告己○○乃停車
      ，由訴外人群豐公司監工人員拍照存證檢查。是以，被告
      僅單純協助運送系爭機器，且係聽命原告公司現場主管甲○○之指揮，配合運送，並在車斗關上及眾人引導前往目
      的地之情形下，開車前往新廠，運送上並無過失。另被告
      庚○○非被告裕鏵公司負責人，亦非駕駛人，運送當天復
      不在場，更無將所有職業駕照出借予被告己○○，自不負
      任何損害賠償責任。
（三）並均聲明：1.原告之訴駁回。2.如受不利判決，願供擔保
      請准宣告假執行。
三、兩造不爭執事項如下（見本院卷第193 頁至第194 頁）：
（一）原告公司與訴外人群豐公司於96年6 月1 日訂有精密機器
      設備搬運工程契約書。
（二）系爭車號929-RD大貨車，於97年4 月7 日時係被告裕鏵公
      司所有，屬自用大貨車，該日之運送過程係由被告己○○
      駕駛。
（三）被告己○○並未領有職業大貨車駕駛執照，僅有普通大貨
      車駕駛執照。
四、得心證之理由：
（一）原告主張其與被告間有運送契約存在，且被告運送有重大
      過失，依民法第634 條、第638 條及第639 條第1 項規定
      ，被告應連帶負損害賠償責任等語，為被告所否認，並以
      前詞置辯，則此部分首應審究者為：原告與被告裕鏵公司
      間是否有運送契約？如有，則運送契約損害賠償請求權是
      否已罹於時效？經查：
    1.依證人即原告公司經理甲○○到庭證稱：「我是現場主管
      。（問：誰打電話給丁○○請他協助調派搬運車輛？）是
      我，我打他的行動電話。（問：你是請丁○○，還是請裕
      鏵公司？當時他任職哪裡？）我是請丁○○，他是開吊車
      的，吊車不是他的，他叫另一家的。（問：跟丁○○怎麼
      談？）我打給丁○○說要載8 噸重的東西，請他派一般平
      板車來，沒有特別要求條件，我們跑這個有配合廠商，大
      部分都有執照。」等語（見本院卷第71頁、第72頁），可
      知原告公司係指派證人甲○○為運送系爭機器之現場主管
      ，並負責聯繫配合廠商調派車輛及運送系爭機器等事宜，
      而當時證人甲○○係請證人丁○○調派車輛，而非向被告
      裕鏵公司調派。
    2.另依證人丁○○證稱：伊並無在被告裕鏵公司任職，車號
      929-RD卡吊車係伊打電話給被告裕鏵公司，請被告裕鏵公
      司派一台15噸平台吊車，打電話時有向被告裕鏵公司表示
      要載設備在廣源科技園區，但並未告訴被告裕鏵公司要注
      意事項等語（見本院卷第76頁、第77頁）；又證人楊舜雄
      到庭亦證稱：「（問：你們之所以會到群豐公司運載系爭
      機器，緣由為何？）公司指派的，公司只交代要找丁○○
      ，因為丁○○在現場，也是他打電話給我們公司的，他只
      有告訴我們要派怎麼樣的車，及到什麼地點。」（見本院
      卷第158 頁至第159 頁）均核與被告己○○所述：97年4
      月7 日到訴外人群豐公司運送，是裕鏵公司指派，我人在
      公司執勤被指派，說找丁○○等語（見本院卷第114 頁）
      相符。由此堪認被告裕鏵公司係受證人丁○○請託，因而
      指派被告己○○駕駛一輛15噸的平板車即車號929-RD號自
      用大貨車前往群豐公司，被告等事前則完全未與原告公司
      有所接觸，自難謂有何與原告公司就本件運送契約之運費
      、運送物、目的地及受貨人等契約之必要之點達成合致。
      復參以證人甲○○對於本院質之「付丁○○價錢多少？」
      問題時，僅回稱「價錢是老闆談」（見本院卷第72頁），
      並未否認本件運送契約之價金係直接給付予證人丁○○等
      情，可知運載系爭機器運費係由原告公司負責人與證人丁○○洽談，並直接給付予證人丁○○。從而，綜合上情研
      判，被告辯以兩造間並無運送契約，本件運送契約是存在
      於原告公司與證人丁○○之間等語，應為可採。
    3.至原告主張依證人丁○○所稱：「我是介紹工作給裕鏵公
      司」等語，應認證人丁○○僅係介紹人，運送契約乃存在
      於原告公司與被告裕鏵公司之間云云。惟按債務債權之主
      體，應以締結契約之當事人為準，故凡以自己名義與人結
      約為債務之負擔者，即對於債權人當然負契約上當事人應
      有之責任，至於其實際情形如何，原非所問（最高法院著
      有18年上字第1609號、43年台上字第99號判例參照），因
      此，本件運送契約債權債務之主體即應以締結契約之當事
      人為準，至於其實際情形由何人履約，自非所問；準此，
      依證人丁○○、甲○○、楊舜雄及被告己○○之前開證詞
      已足證明本件運送契約運費、運送物及運送地點等，概由
      原告公司與證人丁○○洽談，且運費亦係直接給付予證人
      丁○○，堪認本件運送契約債權債務主體應係原告公司與
      證人丁○○，則原告此部分之主張，即不足採。
    4.綜上，兩造間既無運送契約存在，則原告依民法運送契約
      法律關係，訴請被告等應連帶負損害賠償責任云云，即屬
      無據。甚且，兩造間既無成立運送契約，本院自無庸再就
      被告抗辯，縱運送契約存在於兩造之間，該運送契約損害
      賠償請求權亦已罹於時效之部分，予以審酌。
（二）原告公司另主張，被告裕鏵公司原係指派被告庚○○駕駛
      ，惟被告庚○○卻將職業駕照借予被告己○○，由無職業
      駕照及「吊升荷重5 公噸以上移動式起重機械操作人員」
      資歷之被告己○○運送。且被告己○○駕駛時，復未將堆
      置於車上之系爭機器為適當固定，亦未依現場指揮甲○○
      之指示，即逕自啟動車輛，導致系爭機器受有損害，依民
      法第188 條第1 項前段、第224 條前段規定，應由被告負
      連帶賠償責任云云，亦均為被告所否認，並辯以運載時並
      無任何過失等節。則查：
    1.按當事人主張有利於己之事實者，就其事實有舉證之責任
      ，民事訴訟法第277 條前段定有明文。原告主張被告裕鏵
      公司原係指派被告庚○○到場載運系爭機器，然被告庚○○卻將其職業駕照借予被告己○○使用，並由被告己○○
      駕駛，故依民法第188 條第1 項前段、第244 條前段規定
      ，被告庚○○應負連帶賠償責任等節，既為被告所否認，
      則依上開法律規定，原告自應就其所主張該侵權行為損害
      賠償責任發生之原因事實，負舉證之責，然原告僅泛稱有
      此事實，卻始終未能舉證以實其說，且綜觀本件卷證資料
      亦無足以證明確有原告前開主張之事實，故應認原告此部
      分主張，亦不可採。
    2.又本件原告主張系爭機器毀損原因，係被告己○○未將放
      置於車上系爭機器予以適當固定，致車輛啟動後，該機器
      在車上滑動因而造成損害云云。惟查，據證人甲○○所證
      稱：97年4 月7 日伊指揮堆高機將系爭機器堆上平板車，
      係由原告公司一名已離職員工駕駛堆高機將機器堆在車上
      ，堆上去時有用木頭當墊襯，作防震功用，丁○○派來的
      車只負責載運等語（見本院卷第72頁），足見被告己○○
      於本件系爭機器運送過程，僅負責該機器之載運，關於系
      爭機器的堆置、綑綁及固定則概由原告公司自行負責，準
      此，原告主張被告己○○運送系爭機器時，未將車上系爭
      機器作妥善之固定，致該機器於運載時因滑動而受有損害
      ，須負過失責任云云，即難採信。
    3.次查，本院就車號929-RD號車輛之駕駛人應持何種駕照乙
      節，函詢交通部公路總局新竹區監理所苗栗監理站，經該
      主管機關函覆稱：車號929-RD號車輛為自用大貨車，並非
      道路交通安全規則第83條第1 項規範之動力機械，故駕駛
      人無需接受動力機械操作訓練，惟需具備普通或職業大貨
      車駕駛執照等語（見本院卷第88頁、第89頁），又被告己○○具有普通大貨車駕駛執照乙節，有卷附駕駛執照影本
      附卷可憑，原告對此亦不爭執，足認被告己○○具有駕駛
      車號929-RD號自用大貨車之適足能力。再者，車號929-RD
      號自用大貨車僅為15噸的平板車，而依證人即訴外人群豐
      公司員工辛○○到庭證稱：運送系爭機器堆高機噸數要3
      倍以上，這台至少要20噸以上，吊車則須120 噸以上等語
      （見本院卷第69頁），可知車號929-RD號自用大貨車係無
      法吊運系爭機器，復參以證人甲○○前揭所述，被告己○○僅負責系爭機器之載運，果爾，被告己○○有無具備「
      吊升荷重5 公噸以上移動式起重機械操作人員」之資歷，
      與其載運系爭機器有無過失，即屬無涉。
    4.至原告另主張，被告己○○未經證人甲○○指揮即在系爭
      機器未裝載穩固情形下逕自啟動車輛，致系爭機器滑動受
      有損害云云。然查，依證人楊舜雄證稱：當天立德起重公
      司（負責人為丁○○）介紹我們，說明我們今天不是來做
      他的工作，而是做原告詠吉公司的工作，他們告訴我們要
      載運1 台機器到對面。當時甲○○告訴我們把車子的車斗
      放下來，他們等一下會從倉庫用堆高機搬運1 台機器到車
      上，堆高機是由原告公司的人駕駛的，機器放上去後，我
      跟被告己○○有問丁○○及甲○○還有無其他東西要放在
      車上？他們說沒有了，可以將車斗關上。車斗關上後，我
      們有去問甲○○，甲○○說東西有8 噸重，已經整個坐在
      車斗上，且距離很短，所以不會有問題。當時我們只知道
      要把車子載到對面，但是不知道要開到那裡，所以我們就
      告訴他們我們不知道在哪裡，他們就說沒有關係，他們也
      要過去，就帶我們一起去，當時甲○○在跟我們講完話之
      後，就一直打電話，我們就詢問丁○○可以開了嗎？丁○○就說只有這1 台，所以可以開了，後來原告公司的人就
      走在前面，被告己○○就在車上，我沒有在車上，而是跟
      在車子的旁邊，車子開的很慢，時速不到十公里，也走不
      到十公尺，後來機器在車斗上面，機器的右前腳的墊片，
      就滑落在車斗上面，機器就一角接觸到車斗，停下來之後
      ，其他墊片都有錯位，沒有在原先的位置上等語（見本院
      卷第156 頁至第158 頁），核與被告己○○於本院言詞辯
      論時陳稱：係甲○○及丁○○說不用綑綁，並告訴我發動
      車輛，他們兩人及群豐公司人員走在前面帶著我的車開動
      ，也命令我啟動等語（見本院卷第115 頁）大致相符。堪
      認被告己○○於系爭機器放置於車上後即關上車斗、啟動
      車輛等行為，係經過證人甲○○及丁○○之授意。否則，
      據證人甲○○證述及原告於本院審理時自承可知，運送系
      爭機器之現場，除原告公司6 名員工外，尚有訴外人群豐
      公司3 位員工、1 位採購人員及丁○○等人（見本院卷第
      74 頁 ），則自客觀以言，原告公司倘若確實未同意被告
      己○○於系爭機器未綑綁固定前，即啟動車輛載運之行為
      ，衡情，證人甲○○、證人丁○○及原告公司與訴外人群
      豐公司其餘現場人員，理應在系爭機器上車而未關上車斗
      前，隨即著手為綑綁固定等行為，縱來不及為之，亦應在
      被告己○○將車斗關上，由車尾步行至車門旁上車、關上
      車門，繼而啟動車輛運載十幾公尺等一連串行為之前，阻
      止其運載之，豈會任由被告己○○逕自啟動車輛，並帶領
      被告己○○駕駛車輛前往運送目的地？故原告此部分主張
      ，亦不可採。
    5.又原告另主張，如被告己○○係專業人員應該知道如果車
      輛啟動會造成機器損害，就不應該啟動車輛，故被告己○○應有過失云云，然依證人楊舜雄證稱：當天我與被告己○○到群豐公司接受立德起重公司與原告公司指揮，我是
      到現場後才知道要接受他們的指揮，後來立德起重公司介
      紹我們，說明我們今天不是來做他的工作，而是做原告公
      司的工作，他們是告訴我們要載運1 台機器到對面，只有
      告訴我們這樣，其餘就沒有了等語（見本院卷第156 頁）
      ；證人丁○○（即立德起重公司負責人）亦證稱：我打電
      話給裕鏵公司請他們派1 台15噸平台吊車，打電話時有告
      訴他要載設備在廣源科技園區，其他注意事項我並未告知
      ，至於原告公司有無告訴被告己○○注意事項我不清楚等
      語（見本院卷第76頁）；又證人甲○○亦證稱：這件事我
      只打給丁○○過，綑綁時我剛好在打電話，我講約十幾分
      鐘，車子就開走，我來不及下綑綁命令，我也沒交待這部
      分要等我指示等語（見本院卷第73頁），可知證人甲○○
      或丁○○於運載之前，皆未向被告己○○表示系爭機器性
      質為精密儀器，僅輕微碰撞即可能造成機器之損害，須待
      綑綁固定後，方可啟動車輛等相關注意事項，復觀之現場
      照片（見本院98年度司促字第1598號卷第4 頁至第6 頁）
      可知，單憑系爭機器外觀亦難判斷該機器性質為精密儀器
      或易碎物品，且系爭機器重達8 噸，運載路徑又僅係在廣
      源科技園區內，由訴外人群豐公司舊廠運送至對面之新廠
      ，再加上最瞭解機器性質之原告公司現場負責人復表示無
      需綁綑，從而，被告己○○啟動車輛運載系爭機器行為，
      實難認有何違反注意義務之情事，故原告此部分主張，亦
      屬無據。
    6.末查，證人甲○○及丁○○對於本院詢問「誰命令被告己○○啟動車輛」乙節，分別泛稱「誰命令我不知道」、「
      我只在十公尺左右距離圍觀，看不到細節，其他我不清楚
      」云云（見本院第73頁、第76頁）。惟參以於本院審理時
      ，證人甲○○仍受僱於原告公司，而證人丁○○則係原告
      公司之配合廠商，並由渠等負責本件調派車輛運載系爭機
      器等事宜，則自人性角度而為觀察，無論證人等與原告公
      司關係如何，又是否憚於原告公司日後轉而對渠等求償，
      客觀上已極難期待證人對前揭與己身利害悠關之問題，猶
      能毫無隱瞞並據實陳述。復查，原告公司與訴外人群豐公
      司於96年6 月1 日即已訂有精密機器設備搬運契約，則原
      告公司員工於97年4 月7 日事發之時止，對於訴外人群豐
      公司託運機器時，應注意之相關事項理應甚為熟稔，是縱
      令證人甲○○因接聽電話而未能即時下命綑綁，原告公司
      其餘在場員工，亦應知悉須事先確認，茍非證人甲○○已
      指示該機器無需綑綁即可載運，原告公司其餘在場員工豈
      會在未確認機器是否須綑綁情形下，任由被告己○○逕自
      啟動車輛運載？再者，證人丁○○為本件運送契約之當事
      人，當日亦在運送現場，其應相當關心系爭機器之運載，
      故依常情，證人丁○○對於運送過程或多或少應有所瞭解
      ，然其到庭後卻一概證稱伊僅在十公尺左右距離圍觀，看
      不到細節，不清楚云云（見本院卷第76頁），足見證人就
      「有無下令及誰下令被告己○○啟動車輛」等關鍵問題，
      有意避重就輕，以達迴護原告公司或規避自身責任之目的
      ，故證人此部分之證詞應不足採信。
    7.綜上，應認被告己○○已盡善良管理人之注意義務而無過
      失，應不構成侵權行為。又被告己○○既未對原告公司構
      成侵權行為，被告裕鏵公司或被告庚○○自無庸負僱用人
      或使用人之連帶責任。從而，對於本件其餘爭點即「系爭
      機器是在搬運過程中抑或是在載運過程中損害？系爭機器
      損害修復的金額為何？」即無加以論述之必要。
六、綜上所述，原告與被告之間並無運送契約，且被告己○○就
    系爭機器之運送亦未對原告構成侵權行為。從而，原告依運
    送契約及侵權行為之法律關係，請求被告等應連帶給付1,26
    4,158 元，及自起訴狀送達翌日起至清償日止，按年息百分
    之5 計算之利息，為無理由，應予駁回。原告之訴既經駁回
    ，其假執行之聲請，亦失所附麗，應併予駁回。
七、本件事證已臻明確，兩造其餘之主張及舉證，核與判決之結
    果不生影響，爰無庸一一論述，併此敘明。
八、據上論結，本件原告之訴無理由，依民事訴訟法第78條，判
    決如主文。
中    華    民    國    99    年    2     月    24    日
                  民事庭審判長法  官  宋 國 鎮
                              法  官  邱 光 吾
                              法  官  游 欣 怡
以上正本係照原本作成。
如不服本判決，應於送達後20日內向本院提出上訴狀（須附繕本
）。
                              書記官  張 宏 賓
中    華    民    國    99    年    2     月    24    日

司法院資訊處製作；財團法人民間司法改革基金會備份。
